臺灣臺北地方法院刑事判決　　　九十六年度易字第二七七○號
公　訴　人　臺灣臺北地方法院檢察署檢察官
被　　　告　甲○○
上列被告因違反毒品危害防制條例案件，經檢察官聲請以簡易判
決處刑（九十六年度毒偵字第二七八一號），經本院受理後（九
十六年度簡字第三二四三號），認為不宜以簡易判決處刑，而改
以通常程序審理，本院判決如下：
    主  文
甲○○施用第二級毒品，累犯，處有期徒刑柒月。
    事  實
一、甲○○前因施用毒品案件，經本院以八十八年度毒聲字第二
    七三九號裁定送觀察、勒戒後，認無繼續施用毒品之傾向，
    於民國八十九年二月十四日觀察、勒戒執行完畢釋放，由臺
    灣臺北地方法院檢察署檢察官以八十九年度毒偵緝字第四三
    號為不起訴處分確定；又於九十三年間因施用毒品案件，經
    臺灣高等法院以九十四年度上易字第八三號判處有期徒刑四
    月確定，於九十四年八月九日易科罰金執行完畢；復於九十
    五年間因犯施用毒品案件，經本院以九十六年度易字第八四
    九號判處有期徒刑六月確定，猶不知悔改，竟基於施用第二
    級毒品甲基安非他命之犯意，於九十六年八月三日為警採尿
    前九十六小時內某時許（不包括經警查獲至採尿期間），在
    不詳地點，以不詳方式，施用甲基安非他命一次，嗣於九十
    六年八月三日上午十一時五十分許，為警持本院核發之搜索
    票，至其臺北市信義區○○○路○段七九○巷二十二弄七號
    二樓住處搜索，經採尿送驗後，查悉上情。
二、案經臺北市政府警察局大安分局報請臺灣臺北地方法院檢察
    署檢察官偵查聲請以簡易判決處刑，經本院受理後，認為不
    宜以簡易判決處刑，而改以通常程序審理。
    理  由
壹、證據能力方面：
    按現行刑事訴訟法關於「鑑定」之規定，除選任自然人充當
    鑑定人外，另設有囑託機關鑑定制度。依同法第一百九十八
    條、第二百零八條之規定，不論鑑定人或鑑定機關、團體，
    固均應由法院、審判長、受命法官或檢察官視具體個案之需
    要而為選任、囑託，並依第二百零六條之規定，提出言詞或
    書面報告，始符合同法第一百五十九條第一項所定得作為證
    據之「法律有規定」之情形。否則所為之鑑定，仍屬傳聞證
    據。然於司法警察機關調查中之案件，為因應實務上，或因
    量大、或有急迫之現實需求，例行性當然有鑑定之必要者，
    例如毒品之種類與成分、尿液之毒品反應，或者槍彈有無殺
    傷力等鑑定，基於檢察一體原則，得由該管檢察長對於轄區
    內之案件，以事前概括選任鑑定人或囑託鑑定機關、團體之
    方式，俾便轄區內之司法警察官、司法警察對於調查中之此
    類案件，得即時送請先前已選任之鑑定人或囑託之鑑定機關
    、團體實施鑑定，以求時效（法務部九十二年九月一日法檢
    字第○九二○○三五○八三號函參照，刊載於法務部公報第
    三一二期）。此種由檢察機關概括選任鑑定人或概括囑託鑑
    定機關、團體，再轉知司法警察官、司法警察於調查犯罪時
    參考辦理之作為，法無明文禁止，係為因應現行刑事訴訟法
    增訂傳聞法則及其例外規定之實務運作而為。此種由司法警
    察官、司法警察依檢察官所概括選任之鑑定人或囑託鑑定機
    關、團體所為之鑑定結果，與檢察官選任或囑託為鑑定者，
    性質上並無差異，同具有證據能力（最高法院九十六年度臺
    上字第二八六○號判決參照）。被告甲○○於九十六年八月
    三日為警所採集之尿液，經臺北市政府警察局大安分局依前
    開作業流程，送請臺灣尖端先進生技醫藥股份有限公司鑑定
    ，該中心於同年月十六日出具之濫用藥物檢驗報告，揆諸前
    揭說明，自屬「法律規定」得為證據者，洵具證據能力，合
    先敘明。
貳、實體方面：
一、上揭犯罪事實，業據被告坦承不諱（見本院九十六年度易字
    第二七七○號刑事卷第二十五頁反面、第二十八頁），且：
  (一)被告於九十六年八月三日為警查獲時所採集之尿液，經送臺
    灣尖端先進生技醫藥股份有限公司以氣相層析質譜儀分析法
    確認檢驗後，確呈安非他命、甲基安非他命陽性反應，有該
    公司於同年月十六日出具之濫用藥物檢驗報告附卷可稽（見
    臺灣臺北地方法院檢察署九十六年度毒偵字第二七八一號偵
    查卷第四頁）。而在依酵素免疫分析法檢測尿液時，固可能
    產生偽陽性之毒品反應，惟利用精密之儀器分析，將可排除
    偽陽性之可能，而得到正確之結果，以「氣相層析質譜儀分
    析法」之精確度而論，應可剔除「偽陽性反應」之可能（行
    政院國軍退除役官兵輔導委員會臺北榮民總醫院八十三年四
    月七日北總內字第○三○五九號函參照），足見上開檢驗
    結果之正確性，應堪認定。又甲基安非他命經口服投與後，
    約百分之七十於二十四小時內自尿中排出，約百分之九十於
    九十六小時內自尿中排出，而其成分之檢出，與其投與方式
    、投與量、個人體質、採尿時間與檢測儀器之精密度等諸多
    因素有關，因此僅憑尿液中呈安非他命陽性反應，推算吸食
    時間距採集時間之長短，最長可能不會超過四日（行政院衛
    生署藥物食品檢驗局八十一年二月八日藥檢壹字○○一一
    五六號函參照）。是被告任意性自白，核與事實相符，應堪
    採信。
  (二)按毒品危害防制條例係於九十二年七月九日修正公布，自九
    十三年一月九日起施行。修正後已刪除二犯及三犯之規定，
    一改修法前繁雜之處遇程序，僅將施用毒品者簡化區分為初
    犯、再犯，並認施用毒品者係屬病患性犯人，以觀察、勒戒
    戒除其身癮，並以強制戒治去除其心癮。經觀察、勒戒或強
    制戒治執行完畢釋放後，若係五年後再犯該條例第十條施用
    毒品罪者，與同條例第二十條第一項、第二項關於「初犯」
    之處理方式相同，檢察官應先聲請法院裁定令被告入勒戒處
    所觀察、勒戒，並視有無繼續施用毒品傾向，決定應予釋放
    、為不起訴之處分，或應聲請法院裁定令入勒戒處所強制戒
    治；若係五年內「再犯」同條例第十條施用毒品罪者，依同
    條例第二十三條第二項規定，檢察官則應依法追訴。觀諸該
    條例第二十條第三項之修正理由：「觀察、勒戒或強制戒治
    五年後再犯者，顯見前所實施之觀察、勒戒或強制戒治已足
    以遮斷其施用毒品之癮，為期自新及協助其戒除毒癮，對此
    五年後再犯者，爰明定仍適用初犯之規定，先經觀察、勒戒
    、強制戒治之程序。」及同條例第二十三條第二項之修正理
    由：「為配合簡化施用毒品犯之刑事處遇程序，並鑑於經觀
    察、勒戒或強制戒治執行完畢釋放後五年內再犯者，其再犯
    率甚高，原據以實施之觀察、勒戒及強制戒治既已無法收其
    實效，自應施以刑事處遇。」顯然如施用毒品者係前經觀察
    、勒戒或強制戒治等治療程序執行完畢五年後，始再施用毒
    品之「初犯」，因前所執行之觀察、勒戒或強制戒治已足收
    戒除毒癮之效，自應重新執行觀察、勒戒或強制戒治等治療
    程序，並於治療程序執行完畢後，由檢察官為不起訴處分，
    毋庸對之追訴處罰；反之，在「再犯」之情形，因其先前所
    為治療程序顯未能收戒斷毒癮之效，且考量施用毒品者之再
    犯率偏高，乃簡化其刑事處遇程序，而逕予追訴處罰，不再
    施以治療程序。參酌上開立法理由，修正毒品危害防制條例
    就施用毒品者，祇於「初犯」及「五年後再犯」二種情形，
    有其追訴條件之限制，即須於初犯經觀察、勒戒或強制戒治
    釋放後，五年內均無施用毒品之行為，始能認其前所實施之
    觀察、勒戒或強制戒治已足遮斷毒癮，而得於五年後再犯時
    ，再予適用初犯之規定，重行觀察、勒戒等程序。倘五年內
    已經再犯，被依法追訴處罰，縱其第三次以後施用毒品之時
    間在初犯釋放五年以後，即與「五年後再犯」之情形有別，
    且因已於「五年內再犯」，顯見其再犯率甚高，原實施觀察
    、勒戒或強制戒治，已無法收其實效，而無五年戒斷期之存
    在，自無再經觀察、勒戒及強制戒治之必要，應由檢察官逕
    行起訴，始符新法修正之本旨（最高法院九十五年度臺非字
    第五九號判決參照）。查被告經本院以八十八年度毒聲字第
    二七三九號裁定送觀察、勒戒後，認無繼續施用毒品之傾向
    ，於八十九年二月十四日觀察、勒戒執行完畢釋放，由臺灣
    臺北地方法院檢察署檢察官以八十九年度毒偵緝字第四三號
    為不起訴處分確定；又於九十三年間因施用毒品案件，經臺
    灣高等法院以九十四年度上易字第八三號判處有期徒刑四月
    確定，於九十四年八月九日易科罰金執行完畢；復於九十五
    年間因犯施用毒品案件，經本院以九十六年度易字第八四九
    號判處有期徒刑六月確定，有臺灣高等法院九十四年度上易
    字第八三號刑事判決、臺灣高等法院被告前案紀錄表附卷足
    憑（見同上本院卷第十二頁至第十三頁、第三頁至第十頁）
    。是被告施用第二級毒品之時間雖在初犯釋放五年以後，然
    被告於五年內另因毒品案件，並經法院判刑確定，依上揭說
    明，本案既無再經觀察、勒戒及強制戒治之必要，且經檢察
    官提起公訴，本院自應予審理。
  (三)綜上所述，本案事證明確，被告施用第二級毒品犯行，洵堪
    認定，應予依法論科。
二、按甲基安非他命屬毒品危害防制條例第二條第二項第二款所
    規範之第二級毒品，不得施用、持有。核被告所為，係犯毒
    品危害防制條例第十條第二項施用第二級毒品罪。其持有甲
    基安非他命之低度行為，為施用甲基安非他命之高度行為所
    吸收，不另論罪。被告前因施用毒品案件，經臺灣高等法院
    以九十四年度上易字第八三號判處有期徒刑四月確定，於九
    十四年八月九日易科罰金執行完畢，有臺灣高等法院被告前
    案紀錄表在卷可按（見本院卷第三頁至第十頁），其前受徒
    刑之執行完畢，五年以內故意再犯本案有期徒刑以上之罪，
    為累犯，應依刑法第四十七條第一項之規定加重其刑。爰審
    酌被告前經觀察、勒戒及法院判刑後，猶未戒除施用毒品惡
    習，惟其施用毒品係戕害自身健康，且犯後坦承犯行，尚有
    悔意，及其犯罪之動機、目的、手段、智識程度、生活狀況
    等一切情狀，量處如主文所示之刑。
據上論斷，應依刑事訴訟法第四百五十二條、第二百八十四條之
一、第二百九十九條第一項前段，毒品危害防制條例第十條第二
項，刑法第十一條前段、第四十七條第一項，判決如主文。
本案經檢察官蔡宏展到庭執行職務
中　　華　　民　　國  九十六　年　 十二 　月　二十一　日
                          臺灣臺北地方法院刑事第十四庭
　　                          法      官  孫萍萍
上正本證明與原本無異。
如不服本判決，應於判決送達後十日內，向本院提出上訴狀。
                              書  記  官  張汝琪
中　　華　　民　　國  九十六　年　 十二 　月　二十一　日
附錄本案論罪科刑法條全文：
毒品危害防制條例第十條
施用第一級毒品者，處六月以上五年以下有期徒刑。
施用第二級毒品者，處三年以下有期徒刑。
